
### `r stringr::str_to_sentence("{{group}} - {{primerset}} - {{unit}}")`

```{r}
data_subset <- combined %>%
  filter(
    group == "{{group}}",
    primerset == "{{primerset}}",
    unit == "{{unit}}"
  )
```

#### Basismodel

```{r m-richness-{{group}}-{{primerset}}-{{unit}}}
form_richness <- formula(
  observed ~
    log(total_count + 1)
    + landgebruik
    + diepte
    + landgebruik:diepte
    + (1 | cmon_plot_id)
)

ziform <- formula(~ 1 + (1 | cmon_plot_id))

cat("Fitting Poisson model\n")
m_pois <- glmmTMB(
  formula = form_richness,
  data = data_subset,
  family = poisson()
)
cat("Fitting hurdle Poisson model\n")
m_hpois <- glmmTMB(
  formula = form_richness,
  ziformula = ziform,
  data = data_subset,
  family = truncated_poisson()
)
cat("Fitting negative binomial model\n")
m_nbinom <- glmmTMB(
  formula = form_richness,
  data = data_subset,
  family = nbinom2()
)
cat("Fitting hurdle negative binomial model\n")
m_hnbinom <- glmmTMB(
  formula = form_richness,
  ziformula = ziform,
  data = data_subset,
  family = truncated_nbinom2()
)
cat("Fitting generalized Poisson model\n")
m_genpois <- glmmTMB(
  formula = form_richness,
  data = data_subset,
  family = genpois()
)
cat("Fitting hurdle generalized Poisson model\n")
m_hgenpois <- glmmTMB(
  formula = form_richness,
  ziformula = ziform,
  data = data_subset,
  family = truncated_genpois()
)

mlist <- list(
  pois = m_pois,
  hpois = m_hpois,
  nbinom = m_nbinom,
  hnbinom = m_hnbinom,
  genpois = m_genpois,
  hgenpois = m_hgenpois
)
```

Het model met de laagste AIC waarde (hoogste AIC gewicht: AIC_wt) heeft de beste fit volgens AIC criterium.
Dit betekent niet noodzakelijk dat dit model geen enkel probleem meer heeft met betrekking tot zero-inflation (deflation) of over- (onder-) dispersie.

Modellen waarvan de AIC niet berekend kan worden, worden verwijderd.
Deze modellen zijn wellicht niet geconvergeerd.

```{r}
converged <- !is.na(map_dbl(mlist, AIC))
cp <- compare_performance(mlist[converged], metrics = c("AIC"), rank = FALSE) |>
  bind_cols(map_dfr(mlist[converged], inflation_dispersion))
kable(cp, digits = 2)
```

```{r}
m_richness <- mlist[[cp$Name[cp$AIC_wt == max(cp$AIC_wt)]]]
```


Het geselecteerde model is:

```{r}
insight::get_call(m_richness)
```

```{r m-richness-checks-{{group}}-{{primerset}}-{{unit}}, error=TRUE}
p <- performance::check_predictions(m_richness)
plot(p) + facet_zoom(xlim = c(0, 10))
p <- performance::check_overdispersion(m_richness)
p
p %>% plot()
p <- performance::check_residuals(m_richness)
p
p %>% plot()
performance::check_collinearity(m_richness)
performance::check_zeroinflation(m_richness)
```


```{r m-richness-summary-{{group}}-{{primerset}}-{{unit}}}
summary(m_richness) |> print(digits = 2)
```

```{r m-richness-anova-{{group}}-{{primerset}}-{{unit}}}
car::Anova(m_richness) |> print(digits = 2)
```

```{r m-richness-preds-total-count-{{group}}-{{primerset}}-{{unit}}}
marginaleffects::plot_predictions(
  m_richness,
  condition = c("total_count"),
  re.form = NA,
  vcov = TRUE,
  type = "response"
) +
  labs(y = "Voorspeld aantal taxa")
```

```{r m-richness-preds-landgebruikxdiepte-{{group}}-{{primerset}}-{{unit}}}
marginaleffects::plot_predictions(
  m_richness,
  condition = c("landgebruik", "diepte"),
  re.form = NA,
  vcov = TRUE,
  type = "response"
) +
  labs(y = "Voorspeld aantal taxa")
```


#### Met physicochemische data

Stepwise model selection:

```{r}
variables_no_collinearity <- c(
  "total_count",
  "landgebruik",
  "diepte",
  "cmon_plot_id",
  "c_density",
  "cn_stockbased",
  "swc_vol",
  "ph_kcl",
  "bd"
)

nr1 <- nrow(data_subset)
cat(
  paste(
    "De originele dataset heeft",
    nr1,
    "rijen.\n"
  )
)
data_subset <- data_subset[
  complete.cases(data_subset[, variables_no_collinearity]),
]
nr2 <- nrow(data_subset)

cat(
  paste(
    "Na verwijderen van rijen waarvan er ontbrekende gegevens zijn voor
    één van de covariaten, heeft de dataset",
    nr2,
    "rijen.\n"
  )
)
```


We voegen alle niet collineaire fysicochemische variabelen toe aan het basismodel.
Voor pH gebruiken we een kwadratische effect.
Dit wordt het `full model`.

```{r extend-model-additional-predictors-{{group}}-{{primerset}}-{{unit}}}
form_richness_full <- update(
  form_richness,
  . ~ .
    + swc_vol
    + c_density
    + cn_stockbased
    + swc_vol
    + poly(ph_kcl, 2)
    + bd
)

m_richness_full <- update(
  m_richness,
  formula = form_richness_full,
  data = data_subset,
  na.action = na.fail
)
```

We vergelijken de parameterschattingen van het basis en volledig model.

```{r coefficients-se-{{group}}-{{primerset}}-{{unit}}}
base_model_coefs <- broom.mixed::tidy(m_richness)
full_model_coefs <- broom.mixed::tidy(m_richness_full)

coefs_df <- rbind(
  data.frame(Model = "Base", base_model_coefs),
  data.frame(Model = "Full", full_model_coefs)
)
```

```{r plot-coefficient-estimates-{{group}}-{{primerset}}-{{unit}}}
ggplot(
  coefs_df,
  aes(x = term, y = estimate, fill = Model)
) +
  geom_bar(stat = "identity", position = "dodge") +
  geom_errorbar(
    aes(
      ymin = estimate - std.error,
      ymax = estimate + std.error
    ),
    width = 0.2, position = position_dodge(0.9)
  ) +
  coord_flip() +
  theme_minimal() +
  labs(
    title = "Coefficient Estimates and Standard Errors",
    x = "Predictor",
    y = "Estimate",
    fill = "Model"
  )
```


Modelselectie met de functie `dredge`.
We beperken het aantal te verkennen parametercombinaties door te forceren dat `total count` `landgebruik` en `diepte` altijd geschat moeten worden ('by design') en maximaal 7 termen in het model zitten.

```{r model-selection-and-comparison-{{group}}-{{primerset}}-{{unit}}, warning=FALSE}
model_set <- dredge(
  m_richness_full,
  m.lim = c(NA, 7),
  fixed = ~
    cond(log(total_count + 1))
    + cond(landgebruik)
      + cond(diepte)
      + (1 | cmon_plot_id)
)
```

Per variabele berekenen we de som van modelgewichten over alle modellen en tellen we in hoeveel modellen de variabele voorkwam:

```{r importance-per-predictor-{{group}}-{{primerset}}-{{unit}}}
importance_df <- sw(model_set)
print(importance_df)
```

Visualisatie van modellen die minder dan 4 AICc verschillen van het model met laagste AICc (rij 1):

```{r}
dd <- subset(model_set, delta < 4)

par(mar = c(3, 5, 6, 4))
plot(dd, labAsExpr = TRUE)
```

Dit is de samenvatting voor het model met de laagste AICc:

```{r}
lowest_aic <- get.models(dd, 1)[[1]]
summary(lowest_aic)
```


```{r error=TRUE}
p <- performance::check_predictions(lowest_aic)
plot(p) + facet_zoom(xlim = c(0, 10))
p <- performance::check_overdispersion(lowest_aic)
p
p %>% plot()
p <- performance::check_residuals(lowest_aic)
p
p %>% plot()
performance::check_collinearity(lowest_aic)
performance::check_zeroinflation(lowest_aic)
```


```{r}
at <- car::Anova(lowest_aic)
efvars <- rownames(at)[order(-at$Chisq)]
interactingvars <- efvars[grepl(":", efvars)]
interactingvars <- stringr::str_split(interactingvars, ":") %>%
  unlist() %>%
  unique()
efvars <- efvars[!efvars %in% interactingvars]
efvars <- stringr::str_replace_all(
  efvars, "^(\\w+\\()?(.+?)(\\))?$", "\\2"
)
efvars <- ifelse(
  efvars == "diepte:landgebruik", "landgebruik:diepte", efvars
)
efvars <- ifelse(
  efvars == "total_count + 1", "total_count", efvars
)
efvars <- ifelse(
  efvars == "ph_kcl, 2", "ph_kcl", efvars
)

p <- vector(mode = "list", length = length(efvars))
p <- set_names(p, efvars)
for (i in efvars) {
  if (grepl(":", i)) {
    conds <- stringr::str_split_1(i, ":")
    nd <- insight::get_datagrid(
      lowest_aic,
      by = conds,
      length = 50
    )
    pl <- marginaleffects::plot_predictions(
      model = lowest_aic,
      by = conds,
      newdata = nd,
      vcov = TRUE,
      type = "response",
      points = 0.1,
      re.form = NA
    )
  } else {
    nd <- insight::get_datagrid(
      lowest_aic,
      by = i,
      length = 50
    )
    pl <- marginaleffects::plot_predictions(
      lowest_aic,
      by = i,
      newdata = nd,
      vcov = TRUE,
      type = "response",
      points = 0.1,
      re.form = NA
    )
  }
  p[[i]] <- pl
}

p
```
