
### `r stringr::str_to_sentence("{{group}} - {{primerset}} - {{unit}}")`

```{r}
data_subset <- combined %>%
  filter(
    group == "{{group}}",
    primerset == "{{primerset}}",
    unit == "{{unit}}"
  )
```

#### Basismodel

```{r m-richness-{{group}}-{{primerset}}-{{unit}}}
form_richness <- formula(
  observed ~
    log(total_count + 1)
  + landgebruik
  + diepte
  + landgebruik:diepte
  + (1 | cmon_plot_id)
  )

cat("Fitting Poisson model")
m_richness <- glmmTMB(
  formula = form_richness,
  data = data_subset,
  family = poisson())

zd <- inflation_dispersion(m_richness)

if (zd$zero_inflated | zd$zero_deflated) {
    cat("Fitting hurdle Poisson model")
    m_richness <- glmmTMB(
      formula = form_richness,
      ziformula = ~ 1 + (1 | cmon_plot_id),
      data = data_subset,
      family = truncated_poisson())
    zd <- inflation_dispersion(m_richness)
}

if (zd$overdispersed | zd$underdispersed) {
  cat("Adapting model to over- or underdispersion")
  m_richness <- glmmTMB(
    formula = form_richness,
    data = data_subset,
    family = ifelse(zd$overdispersed, "nbinom2", "genpois"))
  zd <- inflation_dispersion(m_richness)
  if (zd$zero_inflated | zd$zero_deflated) {
    cat("Adapting to inflation or deflation")
    family <- m_richness$call$family
    family <- as.character(family)
    m_richness <- glmmTMB(
      formula = form_richness,
      ziformula = ~ 1 + (1 | cmon_plot_id),
      data = data_subset,
      family = paste0("truncated_", family))
  }
}
```

Het model is:

```{r}
insight::get_call(m_richness)
inflation_dispersion(m_richness)
```


```{r m-richness-checks-{{group}}-{{primerset}}-{{unit}}, error=TRUE}
performance::check_predictions(m_richness)
p <- performance::check_overdispersion(m_richness)
p
p %>% plot()
p <- performance::check_residuals(m_richness)
p
p %>% plot()
performance::check_collinearity(m_richness)
performance::check_zeroinflation(m_richness)
```


```{r m-richness-summary-{{group}}-{{primerset}}-{{unit}}}
summary(m_richness) |> print(digits = 2)
```

```{r m-richness-anova-{{group}}-{{primerset}}-{{unit}}}
car::Anova(m_richness) |> print(digits = 2)
```

```{r m-richness-preds-total-count-{{group}}-{{primerset}}-{{unit}}}
marginaleffects::plot_predictions(
  m_richness,
  condition = c("total_count"),
  re.form = NA,
  vcov = TRUE,
  type = "response") +
  labs(y = "Voorspeld aantal taxa")
```

```{r m-richness-preds-landgebruikxdiepte-{{group}}-{{primerset}}-{{unit}}}
marginaleffects::plot_predictions(
  m_richness,
  condition = c("landgebruik", "diepte"),
  re.form = NA,
  vcov = TRUE,
  type = "response") +
  labs(y = "Voorspeld aantal taxa")
```


#### Met physicochemische data

Stepwise model selection:

```{r}
variables_no_collinearity <- c(
  "total_count", 
  "landgebruik", 
  "diepte", 
  "cmon_plot_id", 
  "c_density", 
  "cn_stockbased", 
  "swc_vol", 
  "ph_kcl", 
  "bd"
)

nr1 <- nrow(data_subset)
cat(
  paste(
    "De originele dataset heeft",
    nr1,
  "rijen.\n"
  )
)
data_subset <- data_subset[
  complete.cases(data_subset[ , variables_no_collinearity]), ]
nr2 <- nrow(data_subset)

cat(
  paste(
    "Na verwijderen van rijen waarvan er ontbrekende gegevens zijn voor
    één van de covariaten, heeft de dataset",
    nr2,
  "rijen.\n"
  )
)
```

```{r m-richness-incl-physicochemical-base-model-{{group}}-{{primerset}}-{{unit}}, eval=nr2<nr1}
form_richness <- formula(
  observed ~
    log(total_count + 1)
  + landgebruik
  + diepte
  + landgebruik:diepte
  + (1 | cmon_plot_id)
  )

cat("Fitting Poisson model")
m_richness <- glmmTMB(
  formula = form_richness,
  data = data_subset,
  family = poisson())

zd <- inflation_dispersion(m_richness)

if (zd$zero_inflated | zd$zero_deflated) {
    cat("Fitting hurdle Poisson model")
    m_richness <- glmmTMB(
      formula = form_richness,
      ziformula = ~ 1 + (1 | cmon_plot_id),
      data = data_subset,
      family = truncated_poisson())
    zd <- inflation_dispersion(m_richness)
}

if (zd$overdispersed | zd$underdispersed) {
  cat("Adapting model to over- or underdispersion")
  m_richness <- glmmTMB(
    formula = form_richness,
    data = data_subset,
    family = ifelse(zd$overdispersed, "nbinom2", "genpois"))
  zd <- inflation_dispersion(m_richness)
  if (zd$zero_inflated | zd$zero_deflated) {
    cat("Adapting to inflation or deflation")
    family <- m_richness$call$family
    family <- as.character(family)
    m_richness <- glmmTMB(
      formula = form_richness,
      ziformula = ~ 1 + (1 | cmon_plot_id),
      data = data_subset,
      family = paste0("truncated_", family))
  }
}
```

We voegen alle niet collineaire fysicochemische variabelen toe aan het basismodel.
Voor pH gebruiken we een kwadratische effect.
Dit wordt het `full model`.

```{r extend-model-additional-predictors-{{group}}-{{primerset}}-{{unit}}}
form_richness_full <- update(
  form_richness,
  . ~ . 
  + swc_vol
  + c_density
  + cn_stockbased
  + swc_vol
  + poly(ph_kcl, 2)
  + bd
)

m_richness_full <- update(
  m_richness,
  formula = form_richness_full,
  data = data_subset,
  na.action = na.fail
)
```

We vergelijken de parameterschattingen van het basis en volledig model.

```{r coefficients-se-{{group}}-{{primerset}}-{{unit}}}
base_model_coefs <- broom.mixed::tidy(m_richness)
full_model_coefs <- broom.mixed::tidy(m_richness_full)

coefs_df <- rbind(
  data.frame(Model = "Base", base_model_coefs),
  data.frame(Model = "Full", full_model_coefs)
)

```

```{r plot-coefficient-estimates-{{group}}-{{primerset}}-{{unit}}}
ggplot(
  coefs_df,
  aes(x = term, y = estimate, fill = Model)
) +
  geom_bar(stat = "identity", position = "dodge") +
  geom_errorbar(
    aes(
      ymin = estimate - std.error,
      ymax = estimate + std.error),
    width = 0.2, position = position_dodge(0.9)) +
  coord_flip() +
  theme_minimal() +
  labs(title = "Coefficient Estimates and Standard Errors",
       x = "Predictor",
       y = "Estimate",
       fill = "Model")
```


Modelselectie met de functie `dredge`.
We beperken het aantal te verkennen parametercombinaties door te forceren dat `total count` `landgebruik` en `diepte` altijd geschat moeten worden ('by design').

```{r model-selection-and-comparison-{{group}}-{{primerset}}-{{unit}}, warning=FALSE}
model_set <- dredge(
  m_richness_full,
  fixed = ~
    cond(log(total_count + 1))
  + cond(landgebruik)
  + cond(diepte)
  + (1 | cmon_plot_id))
```

Per variabele berekenen we de som van modelgewichten over alle modellen en tellen we in hoeveel modellen de variabele voorkwam:

```{r importance-per-predictor-{{group}}-{{primerset}}-{{unit}}}
importance_df <- sw(model_set)
print(importance_df)
```

Visualisatie van modellen die minder dan 4 AICc verschillen van het model met laagste AICc (rij 1):

```{r}
dd <- subset(model_set, delta < 4)

par(mar = c(3,5,6,4))
plot(dd, labAsExpr = TRUE)
```

Dit is de samenvatting voor het model met de laagste AICc:

```{r}
lowest_aic <- get.models(dd, 1)[[1]]
summary(lowest_aic)
```


```{r error=TRUE}
performance::check_predictions(lowest_aic)
performance::check_overdispersion(lowest_aic) %>% plot()
performance::check_residuals(lowest_aic) %>% plot()
performance::check_collinearity(lowest_aic)
performance::check_zeroinflation(m_richness)
```


```{r}
at <- car::Anova(lowest_aic)
efvars <- rownames(at)[order(-at$Chisq)]
interactingvars <- efvars[grepl(":", efvars)]
interactingvars <- stringr::str_split(interactingvars, ":") %>%
  unlist() %>%
  unique()
efvars <- efvars[!efvars %in% interactingvars]
efvars <- stringr::str_replace_all(
  efvars, "^(\\w+\\()?(.+?)(\\))?$", "\\2")
efvars <- ifelse(
  efvars == "diepte:landgebruik", "landgebruik:diepte", efvars)
efvars <- ifelse(
  efvars == "total_count + 1", "total_count", efvars)
efvars <- ifelse(
  efvars == "ph_kcl, 2", "ph_kcl", efvars)

p <- vector(mode = "list", length = length(efvars))
p <- set_names(p, efvars)
for (i in efvars) {
  if (grepl(":", i)) {
    conds <- stringr::str_split_1(i, ":")
    nd <- insight::get_datagrid(
      lowest_aic,
      by = conds,
      length = 50)
    pl <- marginaleffects::plot_predictions(
      model = lowest_aic,
      by = conds,
      newdata = nd,
      vcov = TRUE,
      type = "response",
      points = 0.1,
      re.form = NA
    )
    } else {
    nd <- insight::get_datagrid(
      lowest_aic,
      by = i,
      length = 50)
    pl <- marginaleffects::plot_predictions(
      lowest_aic,
      by = i,
      newdata = nd,
      vcov = TRUE,
      type = "response",
      points = 0.1,
      re.form = NA
    )
    }
  p[[i]] <- pl
}

p
```
