
### `r stringr::str_to_sentence("{{taxon_group}} - {{primerset}} - {{unit}}")`

```{r}
taxon_group <- "{{taxon_group}}"
primerset <- "{{primerset}}"
unit <- "{{unit}}"
season_run <- "{{season_run}}"

```

Seasonal filtering inside the child

```{r}
# Seasonal filtering inside the child
months_map <- list(
  allseasons     = NULL,
  winterhalfjaar = c(11, 12, 1, 2, 3, 4),
  winter         = c(12, 1, 2, 3, 4)
)

data_subset <- combined %>%
  {
    sel <- months_map[[season_run]]
    if (!is.null(sel) && "sampling_month" %in% names(.)) {
      dplyr::filter(., sampling_month %in% sel)
    } else {
      .
    }
  } %>%
  dplyr::filter(
    taxon_group     == "{{taxon_group}}",
    primerset == "{{primerset}}",
    unit      == "{{unit}}"
  ) %>%
  droplevels()
```

```{r}
cat("season_run =", season_run,
    "| rows =", nrow(data_subset),
    "| months =",
    if ("sampling_month" %in% names(data_subset))
      paste(sort(unique(data_subset$sampling_month)), collapse = ",")
    else "NA",
    "\n")

```


```{r}
data_subset %>%
  group_by(landgebruik, diepte) %>%
  summarize(n_observed_not_missing = sum(!is.na(observed))) %>%
  knitr::kable()
```

```{r}
# remove NAs
data_subset <- data_subset %>%
  filter(!is.na(observed))

diepte_ok <- length(unique(data_subset$diepte)) > 1
```

plot number of samples per landgebruik per sampling_season

```{r}
# Count unique samples per landgebruik × sampling_season
counts_season <- data_subset %>%
  distinct(sample, landgebruik, sampling_season) %>%  # avoid double-counting
  count(landgebruik, sampling_season, name = "n") %>%
  complete(landgebruik, sampling_season, fill = list(n = 0)) %>%
  arrange(landgebruik, sampling_season)

# Plot stacked bars
ggplot(counts_season, aes(x = landgebruik, y = n, fill = sampling_season)) +
  geom_col() +
  labs(
    x = "Landgebruik",
    y = "Aantal stalen",
    fill = "Sampling season"
  ) +
  theme_minimal() +
  theme(
    axis.text.x = element_text(angle = 25, hjust = 1, vjust = 1)
  )
```


#### Basismodel

```{r m-richness-{{taxon_group}}-{{primerset}}-{{unit}}}
if (diepte_ok) {
  form_richness <- formula(
  observed ~
    log(total_count + 1)
    + landgebruik
    + diepte
    + landgebruik:diepte
    + (1 | cmon_plot_id)
  )
  ziform <- formula(~ 1 + (1 | cmon_plot_id))
} else {
  form_richness <- formula(
  observed ~
    log(total_count + 1)
    + landgebruik
  )
  ziform <- formula(~ 1)
}

cat("Fitting Poisson model\n")
m_pois <- glmmTMB(
  formula = form_richness,
  data = data_subset,
  family = poisson()
)
cat("Fitting hurdle Poisson model\n")
m_hpois <- glmmTMB(
  formula = form_richness,
  ziformula = ziform,
  data = data_subset,
  family = truncated_poisson()
)
cat("Fitting negative binomial model\n")
m_nbinom <- glmmTMB(
  formula = form_richness,
  data = data_subset,
  family = nbinom2()
)
cat("Fitting hurdle negative binomial model\n")
m_hnbinom <- glmmTMB(
  formula = form_richness,
  ziformula = ziform,
  data = data_subset,
  family = truncated_nbinom2()
)
cat("Fitting generalized Poisson model\n")
m_genpois <- glmmTMB(
  formula = form_richness,
  data = data_subset,
  family = genpois()
)
cat("Fitting hurdle generalized Poisson model\n")
m_hgenpois <- glmmTMB(
  formula = form_richness,
  ziformula = ziform,
  data = data_subset,
  family = truncated_genpois()
)

mlist <- list(
  pois = m_pois,
  hpois = m_hpois,
  nbinom = m_nbinom,
  hnbinom = m_hnbinom,
  genpois = m_genpois,
  hgenpois = m_hgenpois
)
```

Het model met de laagste AIC waarde (hoogste AIC gewicht: `AIC_wt`) heeft de beste fit volgens AIC criterium.
Dit betekent niet noodzakelijk dat dit model geen enkel probleem meer heeft met betrekking tot `zero-inflation` (`deflation`) of over- (onder-) dispersie.

Modellen waarvan de AIC niet berekend kan worden, worden verwijderd.
Deze modellen zijn wellicht niet geconvergeerd.

```{r}
converged <- !is.na(map_dbl(mlist, AIC))
cp <- compare_performance(mlist[converged], metrics = c("AIC"), rank = FALSE) |>
  bind_cols(map_dfr(mlist[converged], inflation_dispersion))
kable(cp, digits = 2)
```

```{r}
m_richness <- mlist[[cp$Name[cp$AIC_wt == max(cp$AIC_wt)]]]
```


Het geselecteerde model is:

```{r}
insight::get_call(m_richness)
```

Capture model family for this run

```{r}
# ---- Capture model family for this run ----
get_family_name <- function(model) {
  tryCatch({
    fam <- stats::family(model)
    if (is.list(fam) && !is.null(fam$family)) {
      as.character(fam$family)
    } else if (inherits(fam, "family") && !is.null(fam$family)) {
      fam$family
    } else if (is.character(fam)) {
      fam
    } else {
      NA_character_
    }
  }, error = function(e) NA_character_)
}

model_family <- get_family_name(m_richness)

# Append a row (uses the helper defined in the parent)
append_model_family(
  taxon_group       = taxon_group,
  primerset   = primerset,
  season_run  = season_run,
  model_family = model_family
)

```


```{r m-richness-checks-{{taxon_group}}-{{primerset}}-{{unit}}, error=TRUE}
p <- performance::check_predictions(m_richness)
plot(p) + facet_zoom(xlim = c(0, 10))
p <- performance::check_overdispersion(m_richness)
p
p %>% plot()
p <- performance::check_residuals(m_richness)
p
p %>% plot()
performance::check_collinearity(m_richness)
performance::check_zeroinflation(m_richness)
```

Samenvatting van het geselecteerde model

```{r m-richness-summary-{{taxon_group}}-{{primerset}}-{{unit}}}
summary(m_richness) |> print(digits = 2)
```

Anova voor de variabelen in het geselecteerde model

```{r m-richness-anova-{{taxon_group}}-{{primerset}}-{{unit}}}
car::Anova(m_richness) |> print(digits = 2)
```

estimate marginal means per land-use category per depth

```{r m-richness-marginal-means-per-depth-{{taxon_group}}-{{primerset}}-{{unit}}}
# Estimated marginal means per land use (and per depth if applicable)

emm_landuse <- emmeans(
  m_richness,
  specs = "landgebruik",
  by = if (diepte_ok) "diepte" else NULL,
  data = data_subset,
  type = "response"
)

# Save to CSV with automatic naming
write_csv(
  as.data.frame(emm_landuse),
  file = file.path(output_dir, glue("emmeans_landuse_{taxon_group}_{primerset}_{unit}.csv"))
)

emm_df <- as.data.frame(emm_landuse) %>%
  as_tibble() %>%
  mutate(
    # tag with run identifiers
    taxon_group       = taxon_group,
    primerset   = primerset,
    season_run  = season_run,
    # always keep landgebruik as character for a stable schema
    landgebruik = as.character(landgebruik)
  ) %>%
  # ensure a 'diepte' column exists even if diepte_ok == FALSE
  { if (!"diepte" %in% names(.)) mutate(., diepte = NA_character_) else . } %>%
  # order columns: required 4 first, then diepte, then the emmeans columns
  relocate(taxon_group, primerset, landgebruik, season_run, diepte)

# Append to the parent accumulator
append_summary_emm(emm_df)

# print
emm_landuse


```

estimate contrasts between land-use categories per depth

```{r m-richness-contrasts-per-depth-response-{{taxon_group}}-{{primerset}}-{{unit}}}
# Estimated marginal means per land use (and per depth if applicable), on response scale
emm_landuse <- emmeans(
  m_richness,
  specs = "landgebruik",
  by = if (diepte_ok) "diepte" else NULL,
  data = data_subset,
  type = "response"
)

# Pairwise contrasts (auto adjustment by emmeans; keep CIs & p-values)
contrasts_landuse_response <- contrast(
  emm_landuse,
  method = "pairwise",
  infer = c(TRUE, TRUE)
) %>%
  as.data.frame()

# Save to CSV
write_csv(
  contrasts_landuse_response,
  file = file.path(output_dir, glue("contrasts_landuse_response_{taxon_group}_{primerset}_{unit}.csv"))
)

# Print
print(contrasts_landuse_response)


```


```{r m-richness-contrasts-per-depth-response-bh-{{taxon_group}}-{{primerset}}-{{unit}}}
# Summary table
contrasts_landuse_table <- contrasts_landuse_response %>%
  as_tibble() %>%
  dplyr::select(
    dplyr::any_of(c(
      "diepte",        # only present if diepte_ok == TRUE
      "contrast",
      "estimate",      # default column name
      "ratio",         # appears instead of 'estimate' when type = "response"
      "SE",
      "z.ratio",       # or t.ratio, one of them will always exist with infer=TRUE
      "p.value",
      "asymp.LCL",
      "asymp.UCL"
    ))
  )

# Sort
if (diepte_ok) {
  contrasts_landuse_table <- contrasts_landuse_table %>% arrange(diepte, p.value)
} else {
  contrasts_landuse_table <- contrasts_landuse_table %>% arrange(p.value)
}

# Save
write_csv(
  contrasts_landuse_table,
  file = file.path(output_dir, glue("contrasts_landuse_table_response_{taxon_group}_{primerset}_{unit}.csv"))
)

if (!"z.ratio" %in% names(contrasts_landuse_response) && "t.ratio" %in% names(contrasts_landuse_response)) {
  contrasts_landuse_response$z.ratio <- contrasts_landuse_response$t.ratio
}

if (!"asymp.LCL" %in% names(contrasts_landuse_response) && "lower.CL" %in% names(contrasts_landuse_response)) {
  contrasts_landuse_response$asymp.LCL <- contrasts_landuse_response$lower.CL
  contrasts_landuse_response$asymp.UCL <- contrasts_landuse_response$upper.CL
}


# Build a tidy table with standard columns
contrasts_tbl <- contrasts_landuse_response %>%
  # Ensure 'diepte' column exists even if diepte_ok == FALSE
  { if (!"diepte" %in% names(.)) mutate(., diepte = NA_character_) else . } %>%
  # Split "Akker / Natuurgrasland" -> two columns
  mutate(contrast = as.character(contrast)) %>%
  tidyr::separate(contrast, into = c("landgebruik_1", "landgebruik_2"),
                  sep = " / ", remove = TRUE, fill = "right") %>%
  mutate(
    effect      = .data$ratio,
    effect_pct  = 100 * (effect - 1),  # percent difference (numerator vs denominator)
    lcl         = .data$asymp.LCL,
    ucl         = .data$asymp.UCL,
    stat        = .data$z.ratio,
    stat_name   = dplyr::case_when(!is.na(.data$z.ratio) ~ "z",
                                   TRUE ~ NA_character_)
  ) %>%
  # Tag with run identifiers and order columns
  mutate(
    taxon_group      = taxon_group,
    primerset  = primerset,
    season_run = season_run
  ) %>%
  relocate(taxon_group, primerset, season_run, diepte, landgebruik_1, landgebruik_2,
           effect, effect_pct, SE, lcl, ucl, stat_name, stat, p.value)

# Append to the parent accumulator
append_summary_contrasts(contrasts_tbl)

# Print
contrasts_landuse_table

```

plot predictions richness vs sequencing depth

```{r m-richness-preds-total-count-{{taxon_group}}-{{primerset}}-{{unit}}}
marginaleffects::plot_predictions(
  m_richness,
  condition = c("total_count"),
  re.form = NA,
  vcov = TRUE,
  type = "response"
) +
  labs(y = "Voorspeld aantal taxa")
```

plot predictions richness vs land-use category

```{r m-richness-preds-landgebruikxdiepte-{{taxon_group}}-{{primerset}}-{{unit}}}
marginaleffects::plot_predictions(
  m_richness,
  condition = c("landgebruik", "diepte"[diepte_ok]),
  re.form = NA,
  vcov = TRUE,
  type = "response"
) +
  labs(y = "Voorspeld aantal taxa")
```


#### Met fysicochemische data

Stapsgewijze modelselectie:

```{r}
variables_no_collinearity <- c(
  "total_count",
  "landgebruik",
  "diepte"[diepte_ok],
  "cmon_plot_id",
  "c_density",
  "swc_vol",
  "ph_kcl",
  "textuur_som_klei_zand"
)

nr1 <- nrow(data_subset)
cat(
  paste(
    "De originele dataset heeft",
    nr1,
    "rijen.\n"
  )
)
data_subset <- data_subset %>%
  mutate(log_c_density = log(c_density)) %>%  # log-transform predictor
  { 
    # Guard: non-positive c_density cannot be logged
    if (any(!is.finite(.$log_c_density))) {
      stop("c_density bevat niet-positieve waarden; log() is niet gedefinieerd. Filter/aanpassen vereist.")
    } else .
  } %>%
  filter(complete.cases(across(all_of(c(variables_no_collinearity, "log_c_density"))))) %>%
  droplevels()
nr2 <- nrow(data_subset)

cat(
  paste(
    "Na verwijderen van rijen waarvan er ontbrekende gegevens zijn voor
    één van de covariaten, heeft de dataset",
    nr2,
    "rijen.\n"
  )
)
```


We voegen alle niet collineaire fysicochemische variabelen toe aan het basismodel.
Voor pH gebruiken we een kwadratische effect.
Dit wordt het `full model`.

```{r extend-model-additional-predictors-{{taxon_group}}-{{primerset}}-{{unit}}}
form_richness_full <- update(
  form_richness,
  . ~ .
    + swc_vol
    + log_c_density
    + poly(ph_kcl, 2)
    + textuur_som_klei_zand
)

m_richness_full <- update(
  m_richness,
  formula = form_richness_full,
  data = data_subset,
  na.action = na.fail
)
```

We vergelijken de parameterschattingen van het basis en volledig model.

```{r coefficients-se-{{taxon_group}}-{{primerset}}-{{unit}}}
base_model_coefs <- broom.mixed::tidy(m_richness)
full_model_coefs <- broom.mixed::tidy(m_richness_full)

coefs_df <- rbind(
  data.frame(Model = "Base", base_model_coefs),
  data.frame(Model = "Full", full_model_coefs)
)
```

```{r plot-coefficient-estimates-{{taxon_group}}-{{primerset}}-{{unit}}}
ggplot(
  coefs_df,
  aes(x = term, y = estimate, fill = Model)
) +
  geom_bar(stat = "identity", position = "dodge") +
  geom_errorbar(
    aes(
      ymin = estimate - std.error,
      ymax = estimate + std.error
    ),
    width = 0.2, position = position_dodge(0.9)
  ) +
  coord_flip() +
  theme_minimal() +
  labs(
    title = "Coefficient Estimates and Standard Errors",
    x = "Predictor",
    y = "Estimate",
    fill = "Model"
  )
```

```{r save-coefficient-estimates-{{taxon_group}}-{{primerset}}-{{unit}}}
readr::write_csv(
  coefs_df,
  file = file.path(
    output_dir,
    glue::glue("coefs_base_vs_full_{taxon_group}_{primerset}_{unit}.csv")
  )
)
```


Modelselectie met de functie `dredge`.
We beperken het aantal te verkennen parametercombinaties door te forceren dat `total count` `landgebruik` en `diepte` altijd geschat moeten worden ('by design') en maximaal 7 termen in het model zitten.

```{r model-selection-and-comparison-{{taxon_group}}-{{primerset}}-{{unit}}, warning=FALSE}
if (diepte_ok) {
  model_set <- dredge(
    m_richness_full,
    m.lim = c(NA, 7),
    fixed = ~
      cond(log(total_count + 1))
    + cond(landgebruik)
    + cond(diepte)
    + (1 | cmon_plot_id)
  )
} else {
  model_set <- dredge(
    m_richness_full,
    m.lim = c(NA, 7),
    fixed = ~
      cond(log(total_count + 1))
    + cond(landgebruik)
    + (1 | cmon_plot_id)
  )
}
```

Per variabele berekenen we de som van modelgewichten over alle modellen en tellen we in hoeveel modellen de variabele voorkwam:

```{r importance-per-predictor-{{taxon_group}}-{{primerset}}-{{unit}}}
importance_df <- sw(model_set)
print(importance_df)
```

Visualisatie van modellen die minder dan 4 AICc verschillen van het model met laagste AICc (rij 1):

```{r}
dd <- subset(model_set, delta < 4)

par(mar = c(3, 5, 6, 4))
plot(dd, labAsExpr = TRUE)
```

```{r save-model-selection-{{taxon_group}}-{{primerset}}-{{unit}}}

# -- Full selection table
model_set_tbl <- model_set %>%
  as.data.frame() %>%
  tibble::rownames_to_column("model_id") %>%
  arrange(AICc)

write_csv(
  model_set_tbl,
  file.path(output_dir, glue("full_model_set_{taxon_group}_{primerset}_{unit}.csv"))
)

# -- ΔAICc < 4 subset
dd_obj <- subset(model_set, delta < 4)
dd_tbl <- dd_obj %>%
  as.data.frame() %>%
  tibble::rownames_to_column("model_id") %>%
  arrange(AICc)

write_csv(
  dd_tbl,
  file.path(output_dir, glue("model_set_delta_lt4_{taxon_group}_{primerset}_{unit}.csv"))
)

# -- 95% cumulative weight subset
cumw_tbl <- model_set_tbl %>%
  mutate(cum_weight = cumsum(weight)) %>%
  filter(cum_weight <= 0.95)

write_csv(
  cumw_tbl,
  file.path(output_dir, glue("model_set_cumw95_{taxon_group}_{primerset}_{unit}.csv"))
)

# Variable importance (sum of weights by term)
imp <- if ("sw" %in% getNamespaceExports("MuMIn")) {
  MuMIn::sw(model_set)
} else {
  MuMIn::importance(model_set)
}

imp_tbl <- tibble(term = names(imp), importance = as.numeric(imp)) %>%
  arrange(desc(importance))

write_csv(
  imp_tbl,
  file.path(output_dir, glue("model_importance_{taxon_group}_{primerset}_{unit}.csv"))
)

# -- (Reproducibility) Save the objects too
saveRDS(model_set, file.path(output_dir, glue("model_set_{taxon_group}_{primerset}_{unit}.rds")))
saveRDS(dd_obj,    file.path(output_dir, glue("model_set_delta_lt4_{taxon_group}_{primerset}_{unit}.rds")))


```


Dit is de samenvatting voor het model met de laagste AICc:

```{r}
lowest_aic <- get.models(dd, 1)[[1]]
summary(lowest_aic)
```

```{r m-richness-anova-incl-fyschem-{{taxon_group}}-{{primerset}}-{{unit}}}
car::Anova(lowest_aic) |> print(digits = 2)
```

```{r m-richness-marginal-means-incl-fyschem-{{taxon_group}}-{{primerset}}-{{unit}}}
# Estimated marginal means per land use (and per depth if applicable), on response scale
emm_landuse_incl_fyschem <- emmeans(
  lowest_aic,
  specs = "landgebruik",
  by    = if (diepte_ok) "diepte" else NULL,
  data  = data_subset,
  type  = "response"
)

# Keep original filename
write_csv(
  as.data.frame(emm_landuse_incl_fyschem),
  file = file.path(output_dir, glue("emmeans_landuse_incl_fyschem_{taxon_group}_{primerset}_{unit}.csv"))
)

# Print
emm_landuse_incl_fyschem

```

```{r m-richness-contrasts-per-depth-response-incl-fyschem-{{taxon_group}}-{{primerset}}-{{unit}}}
# Pairwise contrasts on response scale (keep CIs & p-values), via emmeans
contrasts_landuse_response_incl_fyschem <- contrast(
  emm_landuse_incl_fyschem,
  method = "pairwise",
  infer  = c(TRUE, TRUE)
) %>%
  as.data.frame()

# Write
write_csv(
  contrasts_landuse_response_incl_fyschem,
  file = file.path(output_dir, glue("contrasts_landuse_incl_fyschem_{taxon_group}_{primerset}_{unit}.csv"))
)

# Print
print(contrasts_landuse_response_incl_fyschem)

```


```{r m-richness-contrasts-incl-fyschem-adj-{{taxon_group}}-{{primerset}}-{{unit}}}
# Summary table, aligned with base-model structure
contrasts_landuse_by_depth_incl_fyschem_adj <- contrasts_landuse_response_incl_fyschem %>%
  as_tibble() %>%
  dplyr::select(
    dplyr::any_of(c(
      "diepte",        # only present if diepte_ok == TRUE
      "contrast",
      "estimate",      # link-scale (absent when type = "response")
      "ratio",         # present when type = "response" (IRR)
      "SE",
      "z.ratio",       # or t.ratio
      "p.value",
      "asymp.LCL",
      "asymp.UCL"
    ))
  ) %>%
  { if (diepte_ok) arrange(., diepte, p.value) else arrange(., p.value) }

# Keep original adjusted filename (content is now the summary table without BH)
write_csv(
  contrasts_landuse_by_depth_incl_fyschem_adj,
  file = file.path(output_dir, glue("contrasts_landuse_incl_fyschem_adj_{taxon_group}_{primerset}_{unit}.csv"))
)

# Print
contrasts_landuse_by_depth_incl_fyschem_adj

```


```{r error=TRUE}
p <- performance::check_predictions(lowest_aic)
plot(p) + facet_zoom(xlim = c(0, 10))
p <- performance::check_overdispersion(lowest_aic)
p
p %>% plot()
p <- performance::check_residuals(lowest_aic)
p
p %>% plot()
performance::check_collinearity(lowest_aic)
performance::check_zeroinflation(lowest_aic)
```


```{r}
at <- car::Anova(lowest_aic)
efvars <- rownames(at)[order(-at$Chisq)]
interactingvars <- efvars[grepl(":", efvars)]
interactingvars <- stringr::str_split(interactingvars, ":") %>%
  unlist() %>%
  unique()
efvars <- efvars[!efvars %in% interactingvars]
efvars <- stringr::str_replace_all(
  efvars, "^(\\w+\\()?(.+?)(\\))?$", "\\2"
)
efvars <- ifelse(
  efvars == "diepte:landgebruik", "landgebruik:diepte", efvars
)
efvars <- ifelse(
  efvars == "total_count + 1", "total_count", efvars
)
efvars <- ifelse(
  efvars == "ph_kcl, 2", "ph_kcl", efvars
)

p <- vector(mode = "list", length = length(efvars))
p <- set_names(p, efvars)
for (i in efvars) {
  if (grepl(":", i)) {
    conds <- stringr::str_split_1(i, ":")
    nd <- insight::get_datagrid(
      lowest_aic,
      by = conds,
      length = 50
    )
    pl <- marginaleffects::plot_predictions(
      model = lowest_aic,
      by = conds,
      newdata = nd,
      vcov = TRUE,
      type = "response",
      points = 0.1,
      re.form = NA
    )
  } else {
    nd <- insight::get_datagrid(
      lowest_aic,
      by = i,
      length = 50
    )
    pl <- marginaleffects::plot_predictions(
      lowest_aic,
      by = i,
      newdata = nd,
      vcov = TRUE,
      type = "response",
      points = 0.1,
      re.form = NA
    )
  }
  p[[i]] <- pl
}

p
```

global log_c_density effect. This gives a global (averaged) slope across the different land-use categories

```{r log-c-density-lowest_aic-{{taxon_group}}-{{primerset}}-{{unit}}}

# Slope for log(c_density) on the latent (log) scale
tr_add <- emtrends(lowest_aic, ~ 1, var = "log_c_density", mode = "latent")
tr_add_sum <- summary(tr_add, infer = TRUE)

z <- qnorm(0.975)

coef_tbl <- as_tibble(tr_add_sum) %>%
  transmute(beta = log_c_density.trend, SE = SE, p.value = p.value)

inc_tbl <- tibble(
  increment = c("×e (e-fold)", "×2 (doubling)", "×10 (tenfold)", "×1.2 (+20%)"),  
  delta     = c(1,               log(2),          log(10),         log(1.2)),
  code      = c("e",             "2x",            "10x",           "1.2x")   # NEW      
)

result <- crossing(coef_tbl, inc_tbl) %>%
  mutate(
    IRR = exp(beta * delta),
    LCL = exp((beta - z * SE) * delta),
    UCL = exp((beta + z * SE) * delta)
  )

result
```


```{r}
# Requires: result (3-row tibble), taxon_group, primerset, season_run
# Also assumes you've already created 'summary_all' in the parent.
if (!exists("summary_all")) summary_all <- tibble::tibble()

library(dplyr)
library(tidyr)
library(stringr)

.schema <- c(
  "taxon_group","primerset","landgebruik","season_run",
  "beta","SE",
  "IRR_e","LCL_e","UCL_e",
  "IRR_2x","LCL_2x","UCL_2x",
  "IRR_1.2x","LCL_1.2x","UCL_1.2x",   # NEW
  "IRR_10x","LCL_10x","UCL_10x",
  "p.value"
)

# Convert the 3 increments (e, 2x, 10x) into one wide row with matching names
global_row <- {
  vals <- result %>%
    summarise(
      beta    = first(beta),
      SE      = first(SE),
      p.value = first(p.value)
    )

  wide <- result %>%
  dplyr::select(code, IRR, LCL, UCL) %>%
  tidyr::pivot_wider(
    names_from  = code,
    values_from = c(IRR, LCL, UCL),
    names_glue  = "{.value}_{code}"
  )

  bind_cols(vals, wide) %>%
    mutate(
      taxon_group       = taxon_group,
      primerset   = primerset,
      landgebruik = "global",
      season_run  = season_run
    ) %>%
    relocate(taxon_group, primerset, landgebruik, season_run)
}

# Guarantee full schema exists
missing <- setdiff(.schema, names(global_row))
if (length(missing)) global_row[missing] <- NA_real_
global_row <- global_row %>% select(all_of(.schema))

# Append
summary_all <- bind_rows(summary_all, global_row)


```


Include the interaction between log(c_density) and landuse (to get landuse specific slopes)

```{r}
lowest_aic_int <- update(
  lowest_aic,
  formula.  = ~ . + landgebruik * log_c_density,
  data      = data_subset,
  na.action = na.fail)

```

summary of the model that includes the interaction between log(c_density) and landuse

```{r}
summary(lowest_aic_int)

```

Does this model fit better or worse?

```{r}
anova(lowest_aic, lowest_aic_int, test = "Chisq")  # LRT for interaction

```

Per–land-use IRRs for fold changes in carbon density (no subsetting)

```{r log-c-density-lowest-aic-int-perlanduse-{{taxon_group}}-{{primerset}}-{{unit}}}
# Slopes per landgebruik w.r.t. log(c_density) on latent scale
tr_lu <- summary(
  emtrends(lowest_aic_int, ~ landgebruik,
           var = "log_c_density", mode = "latent", infer = TRUE)
)

z <- qnorm(0.975)
irr_lu_fc <- as_tibble(tr_lu) %>%
  transmute(
    landgebruik,
    beta = log_c_density.trend,
    SE   = SE,
    # IRRs for fold changes:
    IRR_e   = exp(beta * 1),          LCL_e   = exp((beta - z*SE) * 1),          UCL_e   = exp((beta + z*SE) * 1),
    IRR_2x  = exp(beta * log(2)),     LCL_2x  = exp((beta - z*SE) * log(2)),     UCL_2x  = exp((beta + z*SE) * log(2)),
    IRR_1.2x  = exp(beta * log(1.2)), LCL_1.2x = exp((beta - z*SE) * log(1.2)),  UCL_1.2x = exp((beta + z*SE) * log(1.2)),  # NEW
    IRR_10x = exp(beta * log(10)),    LCL_10x = exp((beta - z*SE) * log(10)),    UCL_10x = exp((beta + z*SE) * log(10)),
    p.value
  )

print(irr_lu_fc, n = Inf, width = Inf)   # <- shows every column/row

```


Append the **per-landuse** effects (`irr_lu_fc`) to `summary_all`

```{r}
# Requires: irr_lu_fc (per landgebruik tibble), taxon_group, primerset, season_run
if (!exists("summary_all")) summary_all <- tibble::tibble()

library(dplyr)

.schema <- c(
  "taxon_group","primerset","landgebruik","season_run",
  "beta","SE",
  "IRR_e","LCL_e","UCL_e",
  "IRR_2x","LCL_2x","UCL_2x",
  "IRR_1.2x","LCL_1.2x","UCL_1.2x",   # NEW
  "IRR_10x","LCL_10x","UCL_10x",
  "p.value"
)


lu_rows <- irr_lu_fc %>%
  mutate(
    taxon_group       = taxon_group,
    primerset   = primerset,
    landgebruik = as.character(landgebruik),
    season_run  = season_run
  ) %>%
  relocate(taxon_group, primerset, landgebruik, season_run)

# Guarantee full schema exists
missing <- setdiff(.schema, names(lu_rows))
if (length(missing)) lu_rows[missing] <- NA_real_
lu_rows <- lu_rows %>% select(all_of(.schema))

# Append
summary_all <- bind_rows(summary_all, lu_rows)

```


plots per land-use

```{r}
# --- Pull levels & ranges from the fitted model ---
.mf <- model.frame(lowest_aic_int)  # training frame actually used
stopifnot("landgebruik" %in% names(.mf))  # should be there after you added the interaction
lu_lvls <- levels(.mf$landgebruik)

has_diepte <- "diepte" %in% names(.mf) && is.factor(.mf$diepte)
if (has_diepte) {
  dep_lvls      <- levels(.mf$diepte)
  ref_depth_chr <- if (any(grepl("^0-10", dep_lvls))) "0-10" else dep_lvls[1]
  ref_depth     <- factor(ref_depth_chr, levels = dep_lvls)
}

# Range for log_c_density strictly within training data (avoid extrapolation weirdness)
stopifnot("log_c_density" %in% names(.mf))
rng_log <- range(.mf$log_c_density, na.rm = TRUE)
log_seq <- seq(rng_log[1], rng_log[2], length.out = 80)

# --- Build datagrid from the MODEL (auto-fills all other covariates) ---
nd <- insight::get_datagrid(
  lowest_aic_int,
  by     = c("landgebruik", "log_c_density"),
  length = 80
)

# Force the grid to use *all* landgebruik levels & our log grid
nd <- tidyr::crossing(
  landgebruik   = factor(lu_lvls, levels = lu_lvls),
  log_c_density = log_seq
) %>%
  dplyr::left_join(
    # take a single representative row from get_datagrid per landgebruik to carry other covariates
    nd %>%
      dplyr::group_by(landgebruik) %>%
      dplyr::slice(1) %>%
      dplyr::ungroup() %>%
      dplyr::select(-log_c_density),  # we’ll supply our own sequence
    by = "landgebruik"
  ) %>%
  { if (has_diepte) dplyr::mutate(., diepte = ref_depth) else . } %>%
  dplyr::mutate(c_density = exp(log_c_density))

# --- Predictions with CI; fall back to point preds if CI fails ---
pr <- tryCatch(
  marginaleffects::predictions(
    model   = lowest_aic_int,
    newdata = nd,
    type    = "response",
    vcov    = TRUE,
    re.form = NA
  ),
  error = function(e) {
    est <- stats::predict(lowest_aic_int, newdata = nd, type = "response", re.form = NA)
    dplyr::bind_cols(nd, tibble::tibble(estimate = as.numeric(est),
                                        conf.low = NA_real_, conf.high = NA_real_))
  }
)

has_ci <- "conf.low" %in% names(pr) && any(is.finite(pr$conf.low))

# --- Plot ---
p <- ggplot(pr, aes(c_density, estimate))
if (has_ci) p <- p + geom_ribbon(aes(ymin = conf.low, ymax = conf.high), alpha = 0.15)
p + geom_line(na.rm = TRUE) +
  facet_wrap(~ landgebruik, scales = "free_y") +
  labs(
    x = "Carbon density",
    y = "Voorspelde rijkdom",
    title = "Voorspelde rijkdom vs carbon density per landgebruik",
    subtitle = paste0(
      "Bij total_count = ",
      if ("total_count" %in% names(.mf)) round(stats::median(.mf$total_count, na.rm = TRUE)) else "—",
      if (has_diepte) paste0(", diepte = ", as.character(ref_depth)) else ""
    )
  ) +
  theme_bw()

```

alternative: plot on the log scale

```{r}
# Reuse .mf, lu_lvls, has_diepte, ref_depth from above

rng_log <- range(.mf$log_c_density, na.rm = TRUE)
log_seq <- seq(rng_log[1], rng_log[2], length.out = 80)

nd_log <- insight::get_datagrid(
  lowest_aic_int,
  by     = c("landgebruik", "log_c_density"),
  length = 80
)

nd_log <- tidyr::crossing(
  landgebruik   = factor(lu_lvls, levels = lu_lvls),
  log_c_density = log_seq
) %>%
  dplyr::left_join(
    nd_log %>%
      dplyr::group_by(landgebruik) %>%
      dplyr::slice(1) %>%
      dplyr::ungroup() %>%
      dplyr::select(-log_c_density),
    by = "landgebruik"
  ) %>%
  { if (has_diepte) dplyr::mutate(., diepte = ref_depth) else . } %>%
  dplyr::mutate(c_density = exp(log_c_density))

pr_log <- tryCatch(
  marginaleffects::predictions(
    model   = lowest_aic_int,
    newdata = nd_log,
    type    = "response",
    vcov    = TRUE,
    re.form = NA
  ),
  error = function(e) {
    est <- stats::predict(lowest_aic_int, newdata = nd_log, type = "response", re.form = NA)
    dplyr::bind_cols(nd_log, tibble::tibble(estimate = as.numeric(est),
                                            conf.low = NA_real_, conf.high = NA_real_))
  }
)

has_ci_log <- "conf.low" %in% names(pr_log) && any(is.finite(pr_log$conf.low))
breaks_nat  <- pretty(range(nd_log$c_density, na.rm = TRUE), n = 5)

p2 <- ggplot(pr_log, aes(log_c_density, estimate))
if (has_ci_log) p2 <- p2 + geom_ribbon(aes(ymin = conf.low, ymax = conf.high), alpha = 0.15)
p2 + geom_line(na.rm = TRUE) +
  facet_wrap(~ landgebruik, scales = "free_y") +
  scale_x_continuous(
    name   = "Carbon density",
    breaks = log(breaks_nat),
    labels = signif(breaks_nat, 3)
  ) +
  labs(
    y = "Voorspelde rijkdom",
    title = "Voorspelde rijkdom vs log(carbon density) per landgebruik",
    subtitle = paste0(
      "Bij total_count = ",
      if ("total_count" %in% names(.mf)) round(stats::median(.mf$total_count, na.rm = TRUE)) else "—",
      if (has_diepte) paste0(", diepte = ", as.character(ref_depth)) else ""
    )
  ) +
  theme_bw()

```




