---
title: "Analyses diversiteit"
author: "Sam Lambrechts, Silke De Backer, Hans Van Calster"
date: "`r Sys.Date()`"
output:
  bookdown::html_document2:
    toc: true
    toc_float: true
    code_folding: hide
editor_options:
  markdown:
    wrap: sentence
    
---

```{r setup, include=FALSE}
library(knitr)
library(here)
opts_chunk$set(echo = TRUE, error = TRUE, out.width = "100%")
opts_knit$set(root.dir = here::here())

library(janitor)
library(ggplot2)
library(ggforce)
library(dplyr)
library(tidyr)
library(purrr)
library(glmmTMB)
library(marginaleffects)
library(performance)
library(MuMIn)
library(glue)
library(readr)
library(emmeans)
library(lubridate)


mbag_bodem_folder <- "G:/Gedeelde drives/PRJ_MBAG/4c_bodembiodiversiteit" # nolint

output_dir <- file.path(getwd(), "output")
if (!dir.exists(output_dir)) dir.create(output_dir)

```

```{r cache=TRUE, include=FALSE}
1+1
# een trukje om te zorgen dat de folder met figuren, die aangemaakt wordt als je
# knit, bewaard blijft
```

```{r helper-zi-disp}
inflation_dispersion <- function(model) {
  test2 <- performance::check_zeroinflation(model, tolerance = 0.1)
  zero_inflation <- test2$ratio < 1 - test2$tolerance
  zero_deflation <- test2$ratio > 1 + test2$tolerance
  zero_inflation <- ifelse(rlang::is_empty(zero_inflation), NA, zero_inflation)
  zero_deflation <- ifelse(rlang::is_empty(zero_deflation), NA, zero_deflation)
  test <- performance::check_overdispersion(model)
  is_overdispersed <- test$p_value < 0.05 & test$dispersion_ratio > 1
  is_underdispersed <- test$p_value < 0.05 & test$dispersion_ratio < 1
  out <- list(
    zero_inflated = zero_inflation,
    zero_deflated = zero_deflation,
    overdispersed = is_overdispersed,
    underdispersed = is_underdispersed
  )
  return(out)
}
```

# Inlezen data


```{r inlezen}
diversiteit <- readr::read_csv(
  file.path(
    mbag_bodem_folder,
    "data", "statistiek", "dataframe_overkoepelend",
    "mbag_combined_dataframe_INBO_ILVO_v19.csv"
  )
) %>%
  mutate(group = if_else(group == "Nematoda", "nematoda", group)) %>%
  filter(group %in% c(
    "nematoda",
    "annelida",
    "collembola",
    "arthropoda",
    "fungi",
    "protisten",
    "annelida_bold",
    "arthropoda_bold",
    "collembola_bold",
    "enchytraeidae_bold",
    "lumbricidae_bold"
  ))


metadata <- readr::read_csv(
  file.path(
    mbag_bodem_folder,
    "data",
    "Stratificatie_MBAG_plots",
    "MBAG_stratfile_v2_cleaned_20.csv"
  )
) %>%
  janitor::clean_names() %>%
  rename(
    ph_kcl = p_h_k_cl,
    swc_grav = sw_cgrav,
    swc_vol = sw_cvol,
    cn_stockbased = c_n_stockbased,
    c_density = cdensity,
    n_density = ndensity
  ) %>%
  mutate(
    landgebruik = factor(
      landgebruik_mbag,
      levels = c(
        "Akker", "Tijdelijk grasland", "Blijvend grasland",
        "Residentieel grasland", "Natuurgrasland", "Heide", "Moeras"
      )
    ),
    diepte = gsub("_|/", "-", diepte) |> factor(),
    textuur_som_klei_zand = textuur_kleifractie + textuur_zandfractie,
    
    # Clean and parse dates
    datum_staalname = trimws(datum_staalname),
    datum_cleaned = sub(" 0:00$", "", datum_staalname),  # remove trailing time
    sampling_date = case_when(
      grepl("/", datum_cleaned) ~ mdy(datum_cleaned),
      grepl("-", datum_cleaned) ~ ymd(datum_cleaned),
      TRUE ~ NA_Date_
    ),
    
    # Extract sampling month and season
    sampling_month = month(sampling_date),
    sampling_season = case_when(
      sampling_month %in% c(12, 1, 2) ~ "Winter",
      sampling_month %in% c(3, 4, 5) ~ "Spring",
      sampling_month %in% c(6, 7, 8) ~ "Summer",
      sampling_month %in% c(9, 10, 11) ~ "Autumn",
      TRUE ~ "Unknown"
    ) |> factor(levels = c("Spring", "Summer", "Autumn", "Winter", "Unknown"))
  )

```

In `mbag_combined_dataframe_INBO_known_species_v19` zitten de nulwaarnemingen in en deze nulwaarnemingen hebben een shannon en simpson index score van 0 gekregen, wat betekent dat deze nulwaarnemingen dezelfde Shannon en Simpson indexscore krijgen als plots waarin slechts één soort werd waargenomen, wat op het eerste gezicht verdedigbaar lijkt, aangezien de onzekerheid (Shannon) en dominantie (Simpson) in beide gevallen minimaal zijn?

```{r echo=TRUE}
sum(diversiteit$observed == 0)
```

We moeten dus geen nulwaarnemingen meer toevoegen

```{r}
groups <- diversiteit %>%
  distinct(primerset, group, unit)

samples <- metadata %>%
  distinct(sample)

samples_groups <- expand_grid(
  samples, groups
)

combined <- samples_groups %>%
  full_join(
    diversiteit,
    by = c("sample", "primerset", "group", "unit")
  ) %>%
  inner_join(metadata, by = join_by(sample))

```



```{r}
glimpse(combined)
```

# Verkenning

```{r}
metadata %>%
  count(landgebruik, diepte) %>%
  kable()
```

We verwijderen de stalen genomen in heide en moeras en beschouwen verder enkel de landgebruiksgradiënt akker - natuurgrasland.

```{r}
combined <- combined %>%
  filter(
    !landgebruik %in% c("Heide", "Moeras")
  ) %>%
  droplevels()
```


Het geobserveerde aantal taxa neemt toe met het aantal reads in een staal:

```{r}
combined %>%
  filter(total_count > 0) %>%
  ggplot() +
  geom_point(aes(x = total_count, y = observed)) +
  scale_x_log10() +
  labs(y = "Observed number of taxa") +
  facet_wrap(group ~ primerset ~ unit, scales = "free")
```

Relaties tussen de drie diversiteitsmaten:

```{r}
combined %>%
  ggplot() +
  geom_autopoint(
    aes(
      colour = group, shape = primerset
    ),
    alpha = 0.5
  ) +
  geom_autodensity(
    aes(
      fill = group
    ),
    alpha = 0.5
  ) +
  facet_matrix(
    rows = vars(observed, shannon, simpson), layer.diag = 2
  )
```

Aantal samples met nul OTUs:

```{r}
combined %>%
  group_by(group, primerset, unit) %>%
  mutate(
    observed0 =
      ifelse(observed == 0, "geen OTU", "minstens 1 OTU")
  ) %>%
  count(observed0) %>%
  pivot_wider(names_from = observed0, values_from = n) %>%
  kable()
```

Verkenning fysicochemische variabelen:

```{r}
metadata %>%
  filter(!landgebruik %in% c("Heide", "Moeras")) %>%
  select(
    cmon_plot_id,
    landgebruik, diepte,
    swc_vol, c_density, cn_stockbased, swc_vol, ph_kcl, bd
  ) %>%
  pivot_longer(
    cols = c(swc_vol, c_density, cn_stockbased, swc_vol, ph_kcl, bd)
  ) %>%
  ggplot(aes(x = landgebruik, y = value)) +
  geom_violin() +
  geom_sina(alpha = 0.3) +
  facet_grid(name ~ diepte, scales = "free")
```


# Analyses

## Geobserveerde soortenrijkdom: allseasons

We fitten een model waarbij we de log van het totaal aantal reads in een staal als covariaat toevoegen samen met landgebruik en diepte van het staal (de laatste twee in interactie).
We voegen ook een random intercept toe die aangeeft op welke locatie een staal werd genomen.
Hiermee geven we aan dat stalen op verschillende diepte, maar dezelfde locatie, gecorreleerd zijn.

```{r setup-accumulator, include=FALSE}

# Resets on every knit of the parent

# Accumulator for correlation richness with c_density. 
summary_all <- tibble()

# Accumulator for emmeans summaries
if (!exists("summary_emm")) summary_emm <- tibble()

# Accumulator for land-use pairwise contrasts
if (!exists("summary_contrasts")) summary_contrasts <- tibble()

# Accumulator for family of selected model m_richness

if (!exists("summary_models", envir = .GlobalEnv)) {
  summary_models <- tibble::tibble(
    group        = character(),
    primerset    = character(),
    season_run   = character(),
    model_family = character()
  )
}

# Helpers so children can append
append_summary_contrasts <- function(df) {
  summary_contrasts <<- dplyr::bind_rows(summary_contrasts, df)
  invisible(NULL)
}

append_summary_emm <- function(df) {
  summary_emm <<- dplyr::bind_rows(summary_emm, df)
  invisible(NULL)
}

append_model_family <- function(group, primerset, season_run, model_family) {
  row <- tibble::tibble(
    group        = group,
    primerset    = primerset,
    season_run   = season_run,
    model_family = as.character(model_family)
  )
  if (exists("summary_models", envir = .GlobalEnv)) {
    assign(
      "summary_models",
      dplyr::bind_rows(get("summary_models", envir = .GlobalEnv), row),
      envir = .GlobalEnv
    )
  } else {
    assign("summary_models", row, envir = .GlobalEnv)
  }
}

```

Dit zijn de modelleringen obv input data van alle seizoenen

```{r child-model-observed-richness-allseasons, echo=FALSE, results="asis"}
season_run <- "allseasons"

inputs <- combined %>%
  distinct(group, primerset, unit) %>%
  arrange(
    group, primerset, unit
  )

pmap(
  inputs,
  function(
      group = group,
      primerset = primerset,
      unit = unit) {
    knit_expand(
      here(
        "source", "rmarkdown", "analyses_diversity",
        "_child_model_observed_richness.Rmd"
      ),
      group = group,
      primerset = primerset,
      unit = unit,
      season_run = season_run
    )
  }
) %>%
  paste(collapse = "\n") -> rmd

# clipr::write_clip(rmd) # nolint

execute_code <- function(rmd) {
  # Extract R code from the rmd content
  r_code <- knitr::purl(text = rmd, quiet = TRUE)
  eval(parse(text = r_code), envir = .GlobalEnv)
}

if (interactive()) {
  execute_code(rmd = rmd)
} else {
  knit_child(text = rmd, quiet = TRUE) %>%
    cat()
}
```

## Geobserveerde soortenrijkdom: winterhalfjaar


Dit zijn de modelleringen obv input data van november tot april

```{r child-model-observed-richness-winterhalfjaar, echo=FALSE, results="asis"}
library(dplyr)
library(purrr)
library(stringr)
library(here)
library(knitr)

season_run <- "winterhalfjaar"

# Build the triplets for this seasonal subset
inputs <- combined %>%
  dplyr::filter(!is.na(sampling_month),
                sampling_month %in% c(11, 12, 1, 2, 3, 4)) %>%
  dplyr::distinct(group, primerset, unit) %>%
  dplyr::arrange(group, primerset, unit)

# Expand the child Rmd for all triplets
pmap(
  inputs,
  function(group, primerset, unit) {
    knit_expand(
      here("source", "rmarkdown", "analyses_diversity",
           "_child_model_observed_richness.Rmd"),
      group = group,
      primerset = primerset,
      unit = unit,
      season_run = season_run
    )
  }
) %>%
  paste(collapse = "\n") -> rmd

# --- Helper: append a suffix to *named* chunk labels only
add_chunk_label_suffix <- function(rmd_text, suffix) {
  # allow typical label chars and require a comma or } after the label
  safe_suffix <- gsub("[^A-Za-z0-9._-]+", "-", suffix)
  pattern     <- "(?m)^```\\{r\\s+([A-Za-z0-9._-]+)(?=\\s*[,}])"
  replacement <- paste0("```{r \\1-", safe_suffix)
  gsub(pattern, replacement, rmd_text, perl = TRUE)
}

# Apply suffix = season_run so labels don't collide across seasonal runs
rmd_labeled <- add_chunk_label_suffix(rmd, season_run)

# Create per-run figure / cache dirs
fig_dir   <- file.path("figures", paste0("obs-richness-", season_run))
cache_dir <- file.path("cache",   paste0("obs-richness-", season_run))
dir.create(fig_dir,   recursive = TRUE, showWarnings = FALSE)
dir.create(cache_dir, recursive = TRUE, showWarnings = FALSE)

# Helper for interactive execution of inline Rmd text
execute_code <- function(rmd_text) {
  r_code <- knitr::purl(text = rmd_text, quiet = TRUE)
  eval(parse(text = r_code), envir = .GlobalEnv)
}

if (interactive()) {
  execute_code(rmd_text = rmd_labeled)
} else {
  knit_child(
    text    = rmd_labeled,
    quiet   = TRUE,
    options = list(
      fig.path   = paste0(fig_dir, "/"),
      cache.path = paste0(cache_dir, "/")
    )
  ) %>% cat()
}


```


## Geobserveerde soortenrijkdom: winter


Dit zijn de modelleringen obv input data van december tot april

```{r child-model-observed-richness-winter, echo=FALSE, results="asis"}
library(dplyr)
library(purrr)
library(stringr)
library(here)
library(knitr)

season_run <- "winter"

# (Optional) TEMP compatibility if your Rmd has inline `r winter`
# Prefer to change those to `r season_run` in the source.
winter <- season_run

# Build the triplets for this seasonal subset (Dec–Apr)
inputs <- combined %>%
  dplyr::filter(!is.na(sampling_month),
                sampling_month %in% c(12, 1, 2, 3, 4)) %>%
  dplyr::distinct(group, primerset, unit) %>%
  dplyr::arrange(group, primerset, unit)

# Expand the child Rmd for all triplets
pmap(
  inputs,
  function(group, primerset, unit) {
    knit_expand(
      here("source", "rmarkdown", "analyses_diversity",
           "_child_model_observed_richness.Rmd"),
      group = group,
      primerset = primerset,
      unit = unit,
      season_run = season_run
    )
  }
) %>%
  paste(collapse = "\n") -> rmd

# --- Helper: append a suffix to *named* chunk labels only
add_chunk_label_suffix <- function(rmd_text, suffix) {
  safe_suffix <- gsub("[^A-Za-z0-9._-]+", "-", suffix)        # sanitize
  # Match lines like: ```{r mylabel[, ...]} and append -suffix to 'mylabel'
  pattern     <- "(?m)^```\\{r\\s+([A-Za-z0-9._-]+)(?=\\s*[,}])"
  replacement <- paste0("```{r \\1-", safe_suffix)
  gsub(pattern, replacement, rmd_text, perl = TRUE)
}

# Apply suffix = season_run so labels don't collide across seasonal runs
rmd_labeled <- add_chunk_label_suffix(rmd, season_run)

# Create per-run figure / cache dirs (and make sure they exist)
fig_dir   <- file.path("figures", paste0("obs-richness-", season_run))
cache_dir <- file.path("cache",   paste0("obs-richness-", season_run))
dir.create(fig_dir,   recursive = TRUE, showWarnings = FALSE)
dir.create(cache_dir, recursive = TRUE, showWarnings = FALSE)

# Helper for interactive execution of inline Rmd text
execute_code <- function(rmd_text) {
  r_code <- knitr::purl(text = rmd_text, quiet = TRUE)
  eval(parse(text = r_code), envir = .GlobalEnv)
}

if (interactive()) {
  execute_code(rmd_text = rmd_labeled)
} else {
  knit_child(
    text    = rmd_labeled,
    quiet   = TRUE,
    options = list(
      fig.path   = paste0(fig_dir, "/"),
      cache.path = paste0(cache_dir, "/")
    )
  ) %>% cat()
}

```



```{r save-summary-all, include=FALSE}
if (exists("summary_all") && nrow(summary_all) > 0) {
  summary_all <- summary_all %>%
    dplyr::relocate(group, primerset, landgebruik, season_run) %>%
    dplyr::arrange(season_run, group, primerset, landgebruik)

  readr::write_csv(summary_all, file.path(output_dir, "richness_vs_c_density_all_groups_primers_seasons.csv"))
}

if (exists("summary_emm") && nrow(summary_emm) > 0) {
  if ("diepte" %in% names(summary_emm)) {
    summary_emm <- summary_emm %>% arrange(season_run, group, primerset, landgebruik, diepte)
  } else {
    summary_emm <- summary_emm %>% arrange(season_run, group, primerset, landgebruik)
  }
  write_csv(summary_emm, file.path(output_dir, "emm_landuse_all_groups_primers_season_runs.csv"))
}

if (exists("summary_contrasts") && nrow(summary_contrasts) > 0) {
  summary_contrasts <- summary_contrasts %>%
    arrange(season_run, group, primerset, diepte, landgebruik_1, landgebruik_2)
  write_csv(summary_contrasts, file.path(output_dir, "summary_contrasts_landuse.csv"))
}

# ---- Save the model-family summary once, after all season runs ----
if (exists("summary_models", envir = .GlobalEnv)) {
  readr::write_csv(
    summary_models,
    file.path(output_dir, "summary_model_family.csv")
  )
}

```

```{r}
# Create a flipped version: (landgebruik_2 / landgebruik_1)
# Assumes summary_contrasts has: group, primerset, season_run, diepte,
# landgebruik_1, landgebruik_2, effect (= ratio), effect_pct, lcl, ucl, stat_name, stat, p.value

if (exists("summary_contrasts") && nrow(summary_contrasts) > 0) {
  sc <- summary_contrasts

  # Failsafes if your accumulator kept original emmeans names
  if (!"effect" %in% names(sc) && "ratio" %in% names(sc)) sc$effect <- sc$ratio
  if (!"lcl"    %in% names(sc) && "asymp.LCL" %in% names(sc)) sc$lcl <- sc$asymp.LCL
  if (!"ucl"    %in% names(sc) && "asymp.UCL" %in% names(sc)) sc$ucl <- sc$asymp.UCL

  # Flip: new ratio = 1 / old ratio; CI flips to (1/ucl, 1/lcl); statistic changes sign; p-value unchanged
  summary_contrasts_flipped <- sc %>%
    dplyr::transmute(
      group, primerset, season_run, diepte,
      landgebruik_1 = landgebruik_2,
      landgebruik_2 = landgebruik_1,
      effect        = dplyr::if_else(is.finite(effect) & effect > 0, 1/effect, NA_real_),
      effect_pct    = 100 * (effect - 1),
      lcl           = dplyr::if_else(is.finite(ucl) & ucl > 0, 1/ucl, NA_real_),
      ucl           = dplyr::if_else(is.finite(lcl) & lcl > 0, 1/lcl, NA_real_),
      stat_name,
      stat          = dplyr::if_else(!is.na(stat), -stat, stat),  # log-scale contrast flips sign
      p.value
    ) %>%
    dplyr::arrange(season_run, group, primerset, diepte, landgebruik_1, landgebruik_2)

  readr::write_csv(summary_contrasts_flipped,
                   file.path(output_dir, "summary_contrasts_landuse_flipped.csv"))
}
```


## Shannon index: allseasons

```{r setup-accumulator-shannon, include=FALSE}
# ==== ACCUMULATORS: Shannon diversity ====

# 1) Pairwise land-use contrasts (Shannon; differences on response scale)

if (!exists("summary_contrasts_shannon")) summary_contrasts_shannon <- tibble()

append_summary_contrasts_shannon <- function(df) {
  summary_contrasts_shannon <<- dplyr::bind_rows(summary_contrasts_shannon, df)
  invisible(NULL)
}

# 2) Model family (Shannon)
if (!exists("summary_models_shannon", envir = .GlobalEnv)) {
  summary_models_shannon <- tibble::tibble(
    group        = character(),
    primerset    = character(),
    season_run   = character(),
    model_family = character()
  )
}

append_model_family_shannon <- function(group, primerset, season_run, model_family) {
  row <- tibble::tibble(
    group        = group,
    primerset    = primerset,
    season_run   = season_run,
    model_family = as.character(model_family)
  )
  current <- get("summary_models_shannon", envir = .GlobalEnv)
  assign("summary_models_shannon",
         dplyr::bind_rows(current, row),
         envir = .GlobalEnv)
}


# 3) Accumulator for correlation shannon diversity with c_density. 
summary_cdensity_shannon_all <- tibble()

```

Dit zijn de modelleringen voor Shannon diversity obv input data van alle seizoenen


```{r child-model-shannon-allseasons, echo=FALSE, results="asis"}
season_run <- "allseasons"

inputs <- combined %>%
  dplyr::distinct(group, primerset, unit) %>%
  dplyr::arrange(group, primerset, unit)

pmap(
  inputs,
  function(group, primerset, unit) {
    knit_expand(
      here("source", "rmarkdown", "analyses_diversity",
           "_child_model_shannon.Rmd"),
      group = group,
      primerset = primerset,
      unit = unit,
      season_run = season_run
    )
  }
) %>%
  paste(collapse = "\n") -> rmd

# Helper (optional): execute inline if interactive
execute_code <- function(rmd_text) {
  r_code <- knitr::purl(text = rmd_text, quiet = TRUE)
  eval(parse(text = r_code), envir = .GlobalEnv)
}

if (interactive()) {
  execute_code(rmd_text = rmd)
} else {
  knit_child(text = rmd, quiet = TRUE) %>% cat()
}
```

## Shannon index: winterhalfjaar

Dit zijn de modelleringen voor Shannon diversity obv input data van maanden 11 tot 4 (november tot april)

```{r child-model-shannon-winterhalfjaar, echo=FALSE, results="asis"}
season_run <- "winterhalfjaar"

# Triplets present in this seasonal subset
inputs <- combined %>%
  dplyr::filter(!is.na(sampling_month),
                sampling_month %in% c(11, 12, 1, 2, 3, 4)) %>%
  dplyr::distinct(group, primerset, unit) %>%
  dplyr::arrange(group, primerset, unit)

# Expand child Rmds
pmap(
  inputs,
  function(group, primerset, unit) {
    knit_expand(
      here("source", "rmarkdown", "analyses_diversity",
           "_child_model_shannon.Rmd"),
      group = group,
      primerset = primerset,
      unit = unit,
      season_run = season_run
    )
  }
) %>%
  paste(collapse = "\n") -> rmd

# --- Avoid duplicate chunk labels across seasonal runs
add_chunk_label_suffix <- function(rmd_text, suffix) {
  safe_suffix <- gsub("[^A-Za-z0-9._-]+", "-", suffix)
  pattern     <- "(?m)^```\\{r\\s+([A-Za-z0-9._-]+)(?=\\s*[,}])"
  replacement <- paste0("```{r \\1-", safe_suffix)
  gsub(pattern, replacement, rmd_text, perl = TRUE)
}
rmd_labeled <- add_chunk_label_suffix(rmd, season_run)

# Season-specific fig/cache dirs
fig_dir   <- file.path("figures", paste0("shannon-", season_run))
cache_dir <- file.path("cache",   paste0("shannon-", season_run))
dir.create(fig_dir,   recursive = TRUE, showWarnings = FALSE)
dir.create(cache_dir, recursive = TRUE, showWarnings = FALSE)

execute_code <- function(rmd_text) {
  r_code <- knitr::purl(text = rmd_text, quiet = TRUE)
  eval(parse(text = r_code), envir = .GlobalEnv)
}

if (interactive()) {
  execute_code(rmd_text = rmd_labeled)
} else {
  knit_child(
    text    = rmd_labeled,
    quiet   = TRUE,
    options = list(
      fig.path   = paste0(fig_dir, "/"),
      cache.path = paste0(cache_dir, "/")
    )
  ) %>% cat()
}
```

## Shannon index: winter

Dit zijn de modelleringen voor Shannon diversity obv input data van maanden 12 tot 4 (december tot april)

```{r child-model-shannon-winter, echo=FALSE, results="asis"}
season_run <- "winter"

# (Optional) TEMP compatibility if any inline code still refers to `winter`
winter <- season_run

# Triplets present in this seasonal subset
inputs <- combined %>%
  dplyr::filter(!is.na(sampling_month),
                sampling_month %in% c(12, 1, 2, 3, 4)) %>%
  dplyr::distinct(group, primerset, unit) %>%
  dplyr::arrange(group, primerset, unit)

# Expand child Rmds
pmap(
  inputs,
  function(group, primerset, unit) {
    knit_expand(
      here("source", "rmarkdown", "analyses_diversity",
           "_child_model_shannon.Rmd"),
      group = group,
      primerset = primerset,
      unit = unit,
      season_run = season_run
    )
  }
) %>%
  paste(collapse = "\n") -> rmd

# --- Avoid duplicate chunk labels across seasonal runs
add_chunk_label_suffix <- function(rmd_text, suffix) {
  safe_suffix <- gsub("[^A-Za-z0-9._-]+", "-", suffix)
  pattern     <- "(?m)^```\\{r\\s+([A-Za-z0-9._-]+)(?=\\s*[,}])"
  replacement <- paste0("```{r \\1-", safe_suffix)
  gsub(pattern, replacement, rmd_text, perl = TRUE)
}
rmd_labeled <- add_chunk_label_suffix(rmd, season_run)

# Season-specific fig/cache dirs
fig_dir   <- file.path("figures", paste0("shannon-", season_run))
cache_dir <- file.path("cache",   paste0("shannon-", season_run))
dir.create(fig_dir,   recursive = TRUE, showWarnings = FALSE)
dir.create(cache_dir, recursive = TRUE, showWarnings = FALSE)

execute_code <- function(rmd_text) {
  r_code <- knitr::purl(text = rmd_text, quiet = TRUE)
  eval(parse(text = r_code), envir = .GlobalEnv)
}

if (interactive()) {
  execute_code(rmd_text = rmd_labeled)
} else {
  knit_child(
    text    = rmd_labeled,
    quiet   = TRUE,
    options = list(
      fig.path   = paste0(fig_dir, "/"),
      cache.path = paste0(cache_dir, "/")
    )
  ) %>% cat()
}
```



```{r}
# ==== SAVE Shannon summaries ====
if (exists("summary_contrasts_shannon", envir = .GlobalEnv)) {
  readr::write_csv(
    summary_contrasts_shannon,
    file.path(output_dir, "summary_contrasts_landuse_shannon.csv")
  )
}


if (exists("summary_models_shannon", envir = .GlobalEnv)) {
  readr::write_csv(
    summary_models_shannon,
    file.path(output_dir, "summary_model_family_shannon.csv")
  )
}


if (exists("summary_cdensity_shannon_all") && nrow(summary_cdensity_shannon_all) > 0) {
  summary_cdensity_shannon_all <- summary_cdensity_shannon_all %>%
    dplyr::relocate(group, primerset, landgebruik, season_run) %>%
    dplyr::arrange(season_run, group, primerset, landgebruik)

  readr::write_csv(summary_cdensity_shannon_all, file.path(output_dir, "shannon_vs_c_density_all_groups_primers_seasons.csv"))
}

```


## Simpson index

```{r child-model-simpson, eval=FALSE, echo=FALSE, results="asis"}
inputs <- combined %>%
  distinct(group, primerset, unit) %>%
  arrange(
    group, primerset, unit
  )

pmap(
  inputs,
  function(
      group = group,
      primerset = primerset,
      unit = unit) {
    knit_expand(
      here(
        "source", "rmarkdown", "analyses_diversity",
        "_child_model_simpson.Rmd"
      ),
      group = group,
      primerset = primerset,
      unit = unit
    )
  }
) %>%
  paste(collapse = "\n") -> rmd

# clipr::write_clip(rmd) # nolint

knit_child(text = rmd, quiet = TRUE) %>%
  cat()
```



