---
title: "Analyses diversiteit"
author: "Sam Lambrechts, Sylke De Backer, Io Deflem, Emma Cartuyvels, Hans Van Calster"
date: "`r Sys.Date()`"
output:
  bookdown::html_document2:
    toc: true
    toc_float: true
    code_folding: hide
editor_options:
  markdown:
    wrap: sentence
---

```{r setup, include=FALSE}
library(knitr)
library(here)
opts_chunk$set(echo = TRUE, error = TRUE, out.width = "100%")
opts_knit$set(root.dir = here::here())

library(ggplot2)
library(ggforce)
library(dplyr)
library(tidyr)
library(purrr)
library(glmmTMB)
library(marginaleffects)
library(performance)
library(MuMIn)

mbag_bodem_folder <- "G:/Gedeelde drives/PRJ_MBAG/4c_bodembiodiversiteit" # nolint
```


```{r helper-zi-disp}
inflation_dispersion <- function(model) {
  test2 <- check_zeroinflation(model, tolerance = 0.1)
  zero_inflation <- test2$ratio < 1 - test2$tolerance
  zero_deflation <- test2$ratio > 1 + test2$tolerance
  test <- check_overdispersion(model)
  is_overdispersed <- test$p_value < 0.05 & test$dispersion_ratio > 1
  is_underdispersed <- test$p_value < 0.05 & test$dispersion_ratio < 1
  out <- list(
    zero_inflated = zero_inflation,
    zero_deflated = zero_deflation,
    overdispersed = is_overdispersed,
    underdispersed = is_underdispersed
  )
  return(out)
}
```

# Inlezen data


```{r inlezen}
diversiteit <- readr::read_csv(
  file.path(
    mbag_bodem_folder,
    "data", "statistiek", "dataframe_overkoepelend",
    "mbag_combined_dataframe_v2.csv"
  )
)

metadata <- readr::read_csv(
  file.path(
    mbag_bodem_folder,
    "data",
    "Stratificatie_MBAG_plots",
    "MBAG_stratfile_v2_cleaned_13.csv"
  )
) %>%
  janitor::clean_names() %>%
  rename(
    ph_kcl = p_h_k_cl,
    swc_grav = sw_cgrav,
    swc_vol = sw_cvol,
    cn_stockbased = c_n_stockbased,
    c_density = cdensity,
    n_density = ndensity
  ) %>%
  mutate(
    landgebruik = factor(
      landgebruik_mbag,
      levels = c(
        "Akker", "Tijdelijk grasland", "Blijvend grasland",
        "Residentieel grasland", "Natuurgrasland", "Heide", "Moeras"
      )
    ),
    diepte = gsub("_|/", "-", diepte) |> factor()
  )
```

In `mbag_combined_dataframe_v2.csv` zitten de samples zonder taxa niet in (na te vragen)!

```{r echo=TRUE}
sum(diversiteit$observed == 0)
```

Deze nulwaarnemingen moeten we terug toevoegen (observed wordt dan 0, maar Shannon en Simpson zijn dan niet gedefinieerd).

```{r}
groups <- diversiteit %>%
  distinct(primerset, group, unit)

samples <- metadata %>%
  distinct(sample)

samples_groups <- expand_grid(
  samples, groups
)

combined <- samples_groups %>%
  full_join(
    diversiteit,
    by = c("sample", "primerset", "group", "unit")
  ) %>%
  mutate(
    observed = ifelse(is.na(observed), 0, observed),
    total_count = ifelse(is.na(total_count), 0, total_count)
  ) %>%
  inner_join(metadata, by = join_by(sample))
```



```{r}
glimpse(combined)
```

# Verkenning

```{r}
metadata %>%
  count(landgebruik, diepte) %>%
  kable()
```

We verwijderen de stalen genomen in heide en moeras en beschouwen verder enkel de landgebruiksgradiënt akker - natuurgrasland.

```{r}
combined <- combined %>%
  filter(
    !landgebruik %in% c("Heide", "Moeras")
  ) %>%
  droplevels()
```


Het geobserveerde aantal taxa neemt toe met het aantal reads in een staal:

```{r}
combined %>%
  filter(total_count > 0) %>%
  ggplot() +
  geom_point(aes(x = total_count, y = observed)) +
  scale_x_log10() +
  labs(y = "Observed number of taxa") +
  facet_wrap(group ~ primerset ~ unit, scales = "free")
```

Relaties tussen de drie diversiteitsmaten:

```{r}
combined %>%
  ggplot() +
  geom_autopoint(
    aes(
      colour = group, shape = primerset
    ),
    alpha = 0.5
  ) +
  geom_autodensity(
    aes(
      fill = group
    ),
    alpha = 0.5
  ) +
  facet_matrix(
    rows = vars(observed, shannon, simpson), layer.diag = 2
  )
```

Aantal samples met nul OTUs:

```{r}
combined %>%
  group_by(group, primerset, unit) %>%
  mutate(
    observed0 =
      ifelse(observed == 0, "geen OTU", "minstens 1 OTU")
  ) %>%
  count(observed0) %>%
  pivot_wider(names_from = observed0, values_from = n) %>%
  kable()
```

Verkenning fysicochemische variabelen:

```{r}
metadata %>%
  filter(!landgebruik %in% c("Heide", "Moeras")) %>%
  select(
    cmon_plot_id,
    landgebruik, diepte,
    swc_vol, c_density, cn_stockbased, swc_vol, ph_kcl, bd
  ) %>%
  pivot_longer(
    cols = c(swc_vol, c_density, cn_stockbased, swc_vol, ph_kcl, bd)
  ) %>%
  ggplot(aes(x = landgebruik, y = value)) +
  geom_violin() +
  geom_sina(alpha = 0.3) +
  facet_grid(name ~ diepte, scales = "free")
```


# Analyses

## Geobserveerde soortenrijkdom

We fitten een model waarbij we de log van het totaal aantal reads in een staal als covariaat toevoegen samen met landgebruik en diepte van het staal (de laatste twee in interactie).
We voegen ook een random intercept toe die aangeeft op welke locatie een staal werd genomen.
Hiermee geven we aan dat stalen op verschillende diepte, maar dezelfde locatie, gecorreleerd zijn.


```{r child-model-observed-richness, echo=FALSE, results="asis"}
inputs <- combined %>%
  distinct(group, primerset, unit) %>%
  arrange(
    group, primerset, unit
  )

pmap(
  inputs,
  function(
      group = group,
      primerset = primerset,
      unit = unit) {
    knit_expand(
      here(
        "source", "rmarkdown", "analyses_diversity",
        "_child_model_observed_richness.Rmd"
      ),
      group = group,
      primerset = primerset,
      unit = unit
    )
  }
) %>%
  paste(collapse = "\n") -> rmd

# clipr::write_clip(rmd) # nolint

execute_code <- function(rmd) {
  # Extract R code from the rmd content
  r_code <- knitr::purl(text = rmd, quiet = TRUE)
  eval(parse(text = r_code), envir = .GlobalEnv)
}

if (interactive()) {
  execute_code(rmd = rmd)
} else {
  knit_child(text = rmd, quiet = TRUE) %>%
    cat()
}
```

## Shannon index

```{r child-model-shannon, echo=FALSE, results="asis"}
inputs <- combined %>%
  distinct(group, primerset, unit) %>%
  arrange(
    group, primerset, unit
  )

pmap(
  inputs,
  function(
      group = group,
      primerset = primerset,
      unit = unit) {
    knit_expand(
      here(
        "source", "rmarkdown", "analyses_diversity",
        "_child_model_shannon.Rmd"
      ),
      group = group,
      primerset = primerset,
      unit = unit
    )
  }
) %>%
  paste(collapse = "\n") -> rmd

# clipr::write_clip(rmd) # nolint

knit_child(text = rmd, quiet = TRUE) %>%
  cat()
```

## Simpson index

```{r child-model-simpson, echo=FALSE, results="asis"}
inputs <- combined %>%
  distinct(group, primerset, unit) %>%
  arrange(
    group, primerset, unit
  )

pmap(
  inputs,
  function(
      group = group,
      primerset = primerset,
      unit = unit) {
    knit_expand(
      here(
        "source", "rmarkdown", "analyses_diversity",
        "_child_model_simpson.Rmd"
      ),
      group = group,
      primerset = primerset,
      unit = unit
    )
  }
) %>%
  paste(collapse = "\n") -> rmd

# clipr::write_clip(rmd) # nolint

knit_child(text = rmd, quiet = TRUE) %>%
  cat()
```



